【裁判字號】    98,易,1718
【裁判日期】    981231
【裁判案由】    傷害
【裁判全文】
臺灣臺南地方法院刑事判決              98年度易字第1718號
公  訴  人  臺灣臺南地方法院檢察署檢察官
被      告  甲○○
上列被告因傷害案件，經檢察官提起公訴（98年度調偵字第1407
號），本院判決如下：
    主  文
本件公訴不受理。
    理  由
一、公訴意旨略以：被告甲○○因與告訴人乙○○有金錢糾紛，
    竟與綽號「市內維仔」之成年男子共同基於傷害之犯意聯絡
    ，於民國98年5月26日凌晨0時10分許，在臺南縣永康市○○
    路 188巷25號前，聯手毆打告訴人，致告訴人受有頭部外傷
    併前額擦傷、左眼挫傷併視網膜出血及頸部、胸壁、右前臂
    挫傷等傷害。因認被告涉有刑法第277條第1項之傷害罪嫌等
    語。
二、按告訴乃論之罪，告訴人於第一審辯論終結前得撤回其告訴
    ；又對於共犯之一人告訴或撤回告訴者，其效力及於其他共
    犯，刑事訴訟法第238條第 1項、第239條前段定有明文；又
    起訴之程序違背規定者，應諭知不受理之判決，並得不經言
    詞辯論為之，同法第303條第 1款、第307條亦有明文規定。
    且按告訴乃論之罪，於偵查中對於共犯之一人撤回告訴者，
    其效力及於其他共犯，均應為不起訴處分；如應不起訴而起
    訴者，其起訴之程式即屬違背規定，法院應諭知不受理之判
    決，最高法院82年度台非字第380號判決意旨可資參照。
三、查本件告訴人乙○○告訴被告甲○○傷害案件，起訴書認係
    觸犯刑法第277條第1項之傷害罪，依同法第 287條前段之規
    定，須告訴乃論。查本件告訴人於98年 7月14日第一次警詢
    中表明：「（問：你欲對何人提出告訴？提出何種告訴？）
    我要對甲○○及市內維仔及毆打我的人提出傷害告訴」（見
    警卷第5頁）。然於同年8月17日第二次警詢中，告訴人則陳
    稱：「我現在只要對甲○○提出傷害告訴，不要對綽號市內
    維仔和毆打我的人提出傷害告訴」（見警卷第 7頁）。則依
    告訴人於前揭二次警詢中所為之陳述，告訴人顯已於第二次
    警詢中，即對綽號「市內維仔」及其餘不詳之本件共犯撤回
    告訴。揆諸前引刑事訴訟法第 239條前段之規定，其撤回告
    訴之效力業已及於本件被告。
四、雖本件行準備程序時，到庭之公訴檢察官認於警詢中，因員
    警尚未查知綽號「市內維仔」及其餘共犯之身分，故告訴人
    於第二次警詢中所表示之意思，未必即為對該等身分不詳之
    人撤回告訴之意。然刑法第277條第1項之傷害罪屬絕對告訴
    乃論之罪，重在事實，凡觸犯該罪者，無論身分如何，均須
    告訴乃論，是此類犯罪之告訴，係對於犯罪事實為之，並非
    對於特定之犯人為之，與公訴有別；其告訴權之行使，僅就
    該犯罪事實是否告訴有自由決定之權，並非許其有選擇所告
    訴之犯人之意，此乃刑事訴訟法第 239條前段之規定所由生
    。則無論告訴或撤回告訴，於絕對告訴乃論之罪，既均針對
    犯罪事實，則即便被告係針對身分不明之共犯撤回告訴，其
    效力亦應及於其他身分已確定之共犯。從而，尚不能以被告
    撤回告訴之對象身分不明，即認其撤回之效力不及於其他共
    犯。檢察官前揭主張，應有誤會。
五、綜上，本件告訴人於偵查中，既已對本件傷害犯嫌之共犯撤
    回告訴，揆諸前引刑事訴訟法第 239條前段之規定，其撤回
    告訴之效力已及於本件被告，依刑事訴訟法第252條第5款之
    規定，檢察官原應為不起訴之處分，然檢察官仍提起本件公
    訴，揆諸前引最高法院判決意旨，本件起訴之程序即屬違背
    規定，且無可補正，爰不經言詞辯論，逕為不受理判決之諭
    知。
據上論斷，應依刑事訴訟法第307條、第303條第 1款，判決如主
文。
中    華    民    國    98    年    12    月    31    日
                  刑事第十四庭  法  官  周紹武
以上正本證明與原本無異
如不服本判決應於收受本判決後10日內向本院提出上訴書狀，並
應敘述具體理由。其未敘述上訴理由者，應於上訴期間屆滿後20
日內向本院補提理由書狀（均須按他造當事人之人數附繕本）「
切勿逕送上級法院」。
                                書記官  徐晨芳
中    華    民    國    98    年    12    月    31    日

司法院資訊處製作；財團法人民間司法改革基金會備份。
